【裁判字號】    90,易,2799
【裁判日期】    900918
【裁判案由】    動產擔交法
【裁判全文】
臺灣板橋地方法院刑事判決                          九十年度易字第二七九九號
    公  訴  人  臺灣板橋地方法院檢察署檢察官
    被      告  丁○○○
右列被告因違反動產擔保交易法案件，經檢察官提起公訴（九十年度偵緝字第三五七
號），本院判決如左：
    主  文
丁○○○動產擔保交易之債務人，意圖不法之利益，將標的物出質，致生損害於債權
人，處拘役參拾日，如易科罰金，以參佰元折算壹日。
    事  實
一、丁○○○曾於民國（下同）八十六年九月十七日，在臺北縣板橋市○○路○段九
    十號美商花旗銀行股份有限公司板橋分公司（下稱花旗銀行板橋分行），向該花
    旗銀行板橋分行借款新臺幣（下同）六十一萬二千元，並以丁○○○所有之車號
    Ｐ六－八三○○號自用小客車，設定八十一萬九千元第一順位動產抵押權，丁○○○應自貸款撥付之日即八十六年九月十七日起至撥付日後屆滿三年之當日即八
    十九年九月十七日，每月一期，每期給付二萬二千五百四十五元，是丁○○○為
    動產擔保交易法所指之債務人。詎丁○○○僅繳款至八十八年六月十七日，自八
    十八年七月十七日起即拒繳分期款，並意圖不法之利益，於八十八年七月二十二
    日，執該自用小客車至位於臺北縣鶯歌鎮○○路四二一號甲○○○典當，致生損
    害於花旗銀行板橋分行。
二、案經乙○○即甲○○○告發丁○○○詐欺犯行，經檢察官循線偵查，自動檢舉，
    將丁○○○通緝到案後，偵查起訴。
    理  由
一、右揭以被告丁○○○自有車號Ｐ六－八三○○自用小客車向被害人花旗銀行板橋
    分行設定動產抵押權，貸款未付清即將該車出質與甲○○○等情，業據被告於偵
    審中坦承不諱（詳參臺灣板橋地方法院檢察署第十頁九十年三月二日訊問筆錄、
    第十六頁九十年三月十六日訊問筆錄、本院九十年九月四日審判筆錄）。
（一）、經查，被告以車號Ｐ六－八三○○號自用小客車，於八十六年九月二十日設
        定動產抵押權與花旗銀行板橋分行，並貸款六十一萬二千元，自八十六年九
        月十七日起至八十九年九月十七日止，每月還款二萬二千五百四十五元，此
        據任職於花旗銀行之證人丙○○到庭證述綦詳（詳參本院九十年九月四日審
        判筆錄），並有動產擔保交易動產抵押設定登記申請書、貸款暨車輛動產抵
        押契約影本各一件，及花旗銀行陳報狀一件在卷可稽。堪信被告自白為動產
        擔保交易之債務人，應與事實相符。雖被告於本院調查時曾辯稱：貸款是渠
        子陳寶慶辦理，渠不清楚云云（詳參本院九十年九月四日審判筆錄），然以
        被告於花旗銀行板橋分行親簽署名並用印，自難認其所辯可採。
（二）、又查，被告以該車設定動產抵押權後，自八十八年七月十七日起未繳付分期
        款，該車經花旗銀行聲請臺灣士林法院民事執行處以八十八年度民執勇字第
        一四○五五號強制執行，於八十八年十一月二十二日下午二時左右，解除被
        告對該車之占有，而交與債權人即花旗銀行接管，嗣由花旗銀行逕行出售抵
        償借款一情，業據前揭證人丙○○到庭證述明確，復有該院八十八年十一月
        二十四日函文、拍賣車輛紀錄影本各一件附卷可佐，而被告對此亦未為否認
        之表示，堪信證人丙○○指證內容為真實可採。
（三）、末查，被告於八十八年七月二十二日，至臺北縣鶯歌鎮○○路四二一號一樓
        乙○○即甲○○○，以該車質押借款十萬元，此據被告自白在卷，並有任職
        於甲○○○之證人李衍達於檢察官訊問時指證明確（詳參臺灣板橋地方法院
        檢察署八十九年度他字第二六八五號卷第十四頁八十九年九月七日訊問筆錄
        ），復有甲○○○當票、借款收據、支票、退票理由單、存證信函、押當車
        輛借用切結書影本各一件附卷可考，足見被告自八十八年七月十七日拒繳花
        旗銀行板橋分行分期貸款後，即意圖不法利益，將該動產抵押權標的物，於
        八十八年七月二十二日出質與甲○○○，致使花旗銀行板橋分行受有損害，
        事證明確，被告犯行洵堪認定。
二、按被告丁○○○將其所有車號Ｐ六－八三○○自用小客車為被害人花旗銀行板橋
    分行設定動產抵押後，拒繳貸款，並將該車出質與甲○○○，核其所為，係犯動
    產擔保交易法第三十八條之罪。爰審酌被告素行、犯罪動機、目的、手段、對被
    害人花旗銀行板橋分行造成之損害、犯罪後之態度等一切情狀，量處如主文所示
    之刑，並諭知易科罰金之折算標準，以示懲儆。
據上論斷，應依刑事訴訟法第二百九十九條第一項前段，動產擔保交易法第三十八條
、刑法第十一條前段、第四十一條第一項，罰金罰鍰提高標準條例第一條前段、第二
條，判決如主文。
本案經檢察官黃重綱到庭執行職務
中    華    民    國      九十        年      九      月    十八      日
                                      臺灣板橋地方法院刑事第二庭
                                          法  官  高    玉    舜
右正本證明與原本無異。
如不服本判決，應於判決送達後十日內，向本院提出上訴狀。
                                          書記官  田    世    杰
中    華    民    國      九十        年      九      月    十九      日
附錄本案論罪科刑法條全文：
動產擔保交易法第三十八條 (處分標的物之處罰)
動產擔保交易之債務人，意圖不法之利益，將標的物遷移、出賣、出質、移轉、抵押
或為其他處分，致生損害於債權人者，處三年以下有期徒刑、拘役或科或併科六千元
以下之罰金。


司法院資訊處製作；財團法人民間司法改革基金會備份。
